臺灣苗栗地方法院民事判決　　　　　　　　　　　　　　九十三年度訴字第七四號
　　原　　　告　丙○○
　　被　　　告　戊○○
　　　　　　　　丁○○
　　　　　　　　乙○○
　　　　　　　　甲○○
右當事人間請求清償借款事件，本院於民國九十三年四月二十七日言詞辯論終結，判
決如下：
    主    文
被告戊○○應給付原告新臺幣壹佰伍拾肆萬仟玖佰柒拾元，及自民國九十一年十一
月三十日起至清償日止，按年息百分之五計算之利息。
被告丁○○、乙○○、甲○○應各給付原告新臺幣拾捌萬伍仟玖佰玖拾貳元伍角，
及自民國九十一年十一月三十日起至清償日止，按年息百分之五計算之利息。
若被告戊○○已為清償時，就清償部分被告丁○○、乙○○、甲○○各依四分之一比
例免給付義務；若被告丁○○、乙○○、甲○○為清償時，就清償部分，被告戊○○
免為給付之義務。
訴訟費用由被告戊○○負擔百分之七十、被告丁○○、乙○○、甲○○各負擔百分之
十。
    事      實
甲、原告方面：
一、聲明：
  (一)被告戊○○應給付原告新臺幣（下同）一百五十四萬三千九百七十元，及自民國
    九十一年十一月三十日起至清償日止，按年息百分之五計算之利息。
  (二)被告丁○○、乙○○、甲○○應各給付原告三十八萬五千九百九十三元，及自九
    十一年十一月三十日起至清償日止，按年息百分之五計算之利息。
  (三)若被告戊○○已為清償時，就清償部分被告丁○○、乙○○、甲○○各依四分之
    一比例免給付義務；若被告丁○○、乙○○、甲○○為清償時，就清償部分，被
    告戊○○免為給付之義務。
  (四)訴訟費用由被告負擔。
二、陳述：
  (一)被告戊○○於八十五年十月五日，邀同原告、被告丁○○、乙○○、甲○○為連
    帶保證人，向新竹區中小企業銀行股份有限公司苗栗分行（現已改制為新竹國際
    商業銀行股份有限公司，下簡稱新竹國際商銀）借款二百萬元，詎被告戊○○竟
    自八十九年五月八日起，即拒不繳本息，因原告自小學教師退休後，在臺灣銀行
    存有優惠存款，因此新竹國際商銀向鈞院取得對本件兩造之執行名義後，即向臺
    灣銀行就原告之優惠存款聲請執行命令，自原告所有之優惠存款中收取被告戊○○對該行之債務一百五十四萬九千九百七十元，亦即被告戊○○之債務，由原告
    代位清償而消滅。
  (二)原告屢經催討被告返還代償款，被告均置之不理，為此依據民法第三百一十二條
    、第二百八十條前段、第二百八十一條第一項之規定，請求被告等給付如聲明第
    一、二項所示。
三、證據：提出借據暨借款約定條款、台灣苗栗地方法院九十一年十月十七日苗院月
    九十一執儉字第五○七六號執行命令、代償證明書、催收款項利息及違約金收據
    、存簿存款資料、調解書、調解不成立證明書、存證信函各一份（以上均影本）
    為證。
乙、被告方面：
壹、被告丁○○部分：
一、聲明：駁回原告之訴。
二、陳述：
    借據上之簽名印章確為真正，但該筆借款並非被告丁○○所用，當初貸款二百萬
    元，其中一百五十萬元是被告丁○○與大姊合夥經營補習班所用，另十五萬元則
    是被告戊○○所用，八十六年九月間被告丁○○離開苗栗時，就交給戊○○經營
    ，後來當時被告戊○○之男友即被告甲○○向被告丁○○表示要承接補習班。對
    原告提出之代償證明書、催收款項利息及違約金收據之真正不爭執，原告確實有
    償還借款，但實際清償金額不清楚。
貳、被告戊○○部分：
一、聲明：駁回原告之訴。
二、陳述：
  (一)事實上該筆借款當初係基於親情壓力下，被親妹妹即被告丁○○所託，才會向新
    竹國際商銀借貸此筆款項，而新竹國際商銀撥下之款項亦全由被告丁○○個人使
    用，且之後又替被告丁○○負擔非常多金錢，為此負債累累，家人無法諒解，被
    告戊○○實非常無辜又無奈。
  (二)借據上之簽名印章均為真正。對原告提出之代償證明書、催收款項利息及違約金
    收據之真正不爭執，原告確實有償還一百五十四萬三千九百七十元。
  (三)被告戊○○於八十九年五月間即未再繳交利息，之前都是由其替被告丁○○繳納
    本息。該二百萬元借款中其中六十萬元是自己的借款。新竹國際商銀二百萬元之
    借款確實有匯到被告戊○○帳號為0000000000000號之戶頭，其中
    六十萬先清償被告戊○○之前六十萬元之借款，其餘部分則由被告戊○○將戶頭
    交由被告丁○○使用。
三、證據：提出新竹國際商銀動支明細表、原告親筆書立之文書影本各一份為證。
、被告甲○○部分：
    被告甲○○未於最後言詞辯論期日到場，惟據其先前提出之書狀表示：
一、聲明：駁回原告之訴。
二、陳述：被告甲○○僅為無辜之人頭。
肆、被告乙○○部分：
    被告甲○○未於最後言詞辯論期日到場，惟據其先前到庭表示：
一、聲明：駁回原告之訴。
二、陳述：借據上之簽名印章均為真正，是因為被告丁○○之姊姊需要借款，請被告
    乙○○擔任保證人。對原告提出之代償證明書、催收款項利息及違約金收據之真
    正不爭執，原告確實有償還一百五十四萬三千九百七十元。
丙、本院依職權調閱本院九十一年度執字第五○七六號民事執行卷宗，並函新竹國際
    商銀調閱被告戊○○向其借款之相關資料。
    理　　　由
甲、程序部分：
一、被告乙○○、甲○○經合法通知，未於言詞辯論期日到場，查無民事訴訟法第三
    百八十六條所列各款情形，依原告聲請，由其一造辯論而為判決。
二、按訴狀送達後，原告不得將原訴變更或追加他訴，但被告同意、擴張或減縮應受
    判決事項之聲明、不甚礙被告之防禦及訴訟之終結者，不在此限，民事訴訟法第
    二百五十五條第一項第一、三、七款分別定有明文。本件原告於起訴狀請求被告
    戊○○應給付原告一百五十四萬三千九百七十元，及自九十一年十一月三十日起
    至清償日止，按年息百分之五計算之利息；被告丁○○、乙○○、甲○○應與被
    告戊○○連帶各給付原告三十八萬五千九百九十三元，及自九十一年十一月三日
    起至清償日止，按年息百分之五計算之利息。嗣於本院審理中變更為請求被告戊○○應給付原告一百五十四萬三千九百七十元，及自九十一年十一月三十日起至
    清償日止，按年息百分之五計算之利息；被告丁○○、乙○○、甲○○應各給付
    原告三十八萬五千九百九十三元五角，及自九十一年十一月三十日起至清償日止
    ，按年息百分之五計算之利息；若被告戊○○已為清償時，就清償部分被告丁○○、乙○○、甲○○各依四分之一比例免給付義務；若被告丁○○、乙○○、甲○○為清償時，就清償部分，被告戊○○免為給付之義務，其變更本金及利息起
    算日部分，係屬擴張或減縮應受判決事項之聲明，且為求周延，而追加將被告戊○○、丁○○、乙○○、甲○○間有清償部分時，與其他被告間之給付義務關係
    列明，無礙被告之防禦及訴訟之終結，且經到庭之被告戊○○、丁○○同意，參
    諸前揭規定，應予准許，合先敘明。
乙、實體部份：
一、原告主張被告戊○○邀同其及被告丁○○、乙○○、甲○○為連帶保證人，向新
    竹國際商銀貸款二百萬元，詎被告戊○○自八十九年五月間起即未繳貸款本息，
    導致新竹國際商銀向本院聲請對其發執行命令在案，致原告替被告戊○○代償其
    債務一百五十四萬三千九百七十元等情，業據其提出借據暨借款約定條款、本院
    九十一年十月十七日苗院月九十一執儉字第五○七六號執行命令、代償證明書、
    催收款項利息及違約金收據、存簿存款資料影本各一份為證，被告戊○○、乙○○、丁○○均自認前開借據上簽名印章為真正，且對原告確有清償新竹商銀該筆
    借款一百五十四萬三千九百七十元均不為爭執，被告甲○○對於原告提出之前揭
    借據、執行命令、代償證明書、催收款項利息及違約金收據之真正亦無爭執，自
    堪信原告之主張為真實。
二、按數人保證同一債務者，除契約另有訂定外，應連帶負保證責任；又保證人向債
    權人為清償後，於其清償之限度內，承受債權人對於主債務人之債權；且連帶債
    務人相互間，除法律另有規定或契約另有訂定外，應平均分擔義務；而連帶債務
    人中之一人，因清償致他債務人同免責任者，得向他債務人請求償還各自分擔之
    部分，並自免責時起之利息；連帶債務人中之一人，不能償還其分擔額者，其不
    能償還之部分，由求償權人與他債務人按照比例分擔之，民法第七百四十八條、
    第七百四十九條、第二百八十條前段、第二百八十一條第一項及第二百八十二條
    第一項前段分別定有明文。查原告既為被告戊○○系爭借款之連帶保證人之一，
    且已清償被告戊○○對債權人新竹國際商銀一百五十四萬三千九百七十元之借款
    債務，是以，原告除得依據民法第七百四十九條規定請求主債務人即被告戊○○
    全數清償外，並得依民法第二百八十一條規定就代償主債務人債務額之四分之一
    請求連帶保證人被告丁○○、甲○○、乙○○連帶負清償責任，即屬有據。另九
    十一年十月二十八日為原告代被告戊○○清償債務之日，於該日新竹國際商銀對
    被告戊○○之債權，移轉與原告，而連帶債務人間，按諸上揭民法第二百八十一
    條第一項之規定，亦得請求自免責時起之利息，故原告請求自該日後之九十一年
    十一月三十日起算至清償日止，按法定年息百分之五計算之遲延利息，為有理由
    。
三、被告戊○○雖辯稱該筆借款是在親情壓力下所貸，實際上並非其所用云云，被告
    丁○○則以並未用該筆借款，被告甲○○則以僅為無辜之人頭等語置辯。然被告
    對於系爭借據上簽名印章之真正均不為爭執，是依前開借據所載，本件貸款之借
    款人為被告戊○○，被告乙○○、甲○○、丁○○則為連帶保證人，且本件借款
    人即被告戊○○亦到庭自認對新竹國際商銀之系爭貸款確實係匯至其於新竹國際
    商銀之帳戶內等情明確（見本院卷第三三、五二頁之言詞辯論筆錄），是貸與人
    即訴外人新竹國際商銀確將金錢交付與借款人即被告戊○○，申言之，貸與人已
    將其對為借貸標的款項之事實上管領力移轉與被告戊○○，被告戊○○就貸與人
    所移轉之款項已有自由支配之能力，故縱嗣後被告戊○○將該筆借款交付他人使
    用，基於債之相對性，亦不得對抗貸與人即新竹國際商銀，又被告丁○○、甲○○既於前開借據之連帶保證人欄位簽名蓋章，自應負連帶保證人之責任，不得執
    其未使用該筆借款為辯。
四、從而，原告依連帶保證及代位求償之法律關係，主張被告戊○○應給付原告一百
    五十四萬九千九百七十元，及自九十一年十一月三十日起至清償日止，按年息百
    分之五計算之利息；被告丁○○、乙○○、甲○○應各給付原告三十八萬五千九
    百九十三元，及依前開方式計算之利息等語，即有理由，應予准許。又被告戊○○與被告丁○○、乙○○、甲○○間，係屬不真正連帶債務關係，被告戊○○若
    為清償時，就清償部分，被告丁○○、乙○○、甲○○各依四分之一比例免給付
    義務，若被告丁○○、乙○○、甲○○已為清償時，就清償部分，被告戊○○免
    為給付之義務，故判決如主文第三項所示。
五、據上論斷，原告之訴為有理由，依民事訴訟法第三百八十五條第一項前段、第七
    十八條、第八十五條第一項但書，判決如主文。
中　　　華　　　民　　　國　 　九十三 　　年　　　四　　　月　　三十　　日
                                    台灣苗栗地方法院民事庭
                                            法　　　官    沈佳宜
正本係照原本作成
如對本判決上訴，須於判決送達後廿日內向本院提出上訴狀
中　　　華　　　民　　　國　　 九十三　 　年　　　四　　　月　　三十  　日
                                            法院書記官    李惠雯
